臺灣臺中地方法院民事判決
109年度重訴字第392號
原      告  簡名里  



訴訟代理人  張洛洋律師
被      告  簡名佑  


訴訟代理人  余柏萱律師
上列當事人間請求交付代收款項事件，本院於民國111年2月18日
言詞辯論終結，判決如下：
    主    文
一、被告應給付原告新臺幣9,552,787元，及自民國110年1月31
    日起至清償日止，按週年利率百分之5計算之利息。
二、原告其餘之訴駁回。
三、訴訟費用由被告負擔。
四、本判決原告勝訴部分，於原告以新臺幣319萬元為被告供擔
    保後，得假執行。但被告如以新臺幣956萬元為原告預供擔
    保，得免為假執行。
五、原告其餘假執行之聲請駁回。
    事實及理由
一、原告主張：
(一)原告透過房屋仲介出售原告所有門牌號碼為臺中市○○區○○路
    00○0號2樓之房屋1棟(含坐落土地及車位1個，下稱系爭不動
    產)，並於101年11月26日與訴外人即買受人廖守國就系爭不
    動產簽訂買賣合約，約定價金為新臺幣(下同)1,155萬元，
    登記於訴外人黃麗珠名下。上開買賣價金經扣除相關費用後
    ，原告應取得之價金為9,563,093元，復因原告當時正在服
    役期間，遂於102年1月12日委任被告代理原告處理系爭不動
    產出售之交屋及領取出賣價金之結餘款事宜。被告乃於102
    年1月22日持原告出具之委任書，前往信義房屋代原告領取
    價金結餘款9,563,093元(下稱系爭款項)完畢。嗣原告自107
    年5、6月間起多次請求被告歸還代收之系爭款項，被告雖於
    107年8月6日簽立面額242萬元之本票1張(票號WG0000000號)
    予原告，惟迄今仍拒不交還系爭款項。爰依民法第541條第1
    項規定，請求被告返還系爭款項。並聲明：被告應給付原告
    9,563,093元，及起訴狀繕本送達翌日時起至清償日止，按
    年息百分之5計算之利息。如受有利判決，願供擔保請准宣
    告假執行。
二、被告抗辯：
　　被告雖受原告委任代為領取系爭款項完畢，惟被告業依原告
    指示將系爭款項全數交予訴外人黃凱南。且系爭房屋實質所
    有權人係兩造之父親簡連成，系爭房屋僅係借名登記於原告
    名下，原告並非系爭房屋之真正所有權人，竟擅自出售系爭
    不動產，應屬無權處分，原告受領系爭款項並無法律上原因
    ，而屬不當得利，故原告無權依委任關係請求被告給付系爭
    款項。並聲明：駁回原告之訴。若受不利判決，願供擔保免
    予假執行。
三、兩造爭執及不爭執事項整理如下(見本院卷二第163-164頁)
    ：
(一)不爭執事項：
 1、原告於102年1月12日委任被告代理原告處理系爭不動產出售
    之交屋及領取出賣價金之結餘款事宜(本院卷第211-213頁)
    ，二造間就上開部分成立委任之法律關係。
 2、被告已依上開委任關係於102年1月22日領取系爭款項完畢，
    惟迄未將所領取之系爭款項交予原告本人（但被告抗辯已依
    原告指示將系爭款項全部交給訴外人黃凱南）。
(二)兩造爭執之焦點：原告依民法第541條第1項之法律關係，請
    求被告給付上開0000000元，是否有理由：
 1、被告是否有將所領取之系爭款項交予黃凱南？
 2、被告將系爭款項交予黃凱南，是否係經原告同意或指示？
 3、原告就系爭不動產是否僅係借名登記之所有權人？如是，被
    告是否即無須依上開委任關係給付原告系爭款項？
四、本院之判斷： 
(一)稱委任者，謂當事人約定，一方委託他方處理事務，他方允
    為處理之契約，受任人因處理委任事務，所收取之金錢、物
    品及孳息，應交付於委任人。民法第528條、第541條第1，
    分別定有明文。查，原告主張其透過仲介出售系爭不動產予
    訴外人廖守國，約定價金1,155萬元，經扣除相關費用後，
    原告應取得之價金為9,563,093元，原告於102年1月12日委
    任被告代理原告處理系爭不動產出售之交屋及領取出賣價金
    之結餘款事宜，被告亦於102年1月22日持原告出具之委任書
    ，前往信義房屋代原告領取系爭款項完畢，且被告迄未將系
    爭款項交予原告本人之事實，有不動產買賣契約書、代辦履
    約保證委任契約書、信義房屋買賣仲介專任委託書、專戶資
    金交易及利息結算明細表、統一發票、土地增值稅繳款書、
    房屋稅繳款書、契稅繳款書、交屋稅費分算表、本票、股役
    證明、授權書、指示撥款同意書、履約保證結案單(見本院
    卷一第129-135頁、第207-215頁)、地籍異動索引、土地登
    記資料(見本院卷一第137-173頁)等為證，且為被告所不爭
    執，堪信屬實。
(二)被告雖抗辯其已依原告指示將系爭款項交予黃凱南，惟為原
    告所否認，且據證人黃凱南到庭結證並無其事等語明確(見
    本院卷二第58-65頁)，被告雖請求調取黃凱南之購車資料及
    財產狀況資料，證明黃凱南自己之資力不足以負擔其開銷(
    見本院卷二第93-95頁、第151-153頁)，惟黃凱南自己之收
    入或資力縱不足以負擔其開銷，亦不足以證明被告依原告指
    示將系爭款項交予黃凱南之事實，本院因認並無為此部分調
    查必要。被告復未能提出充足之證據以實其說，自難遽予採
    信而為有利於被告之認定。再被告雖另抗辯系爭不動產之真
    正所有權人係二造之父親簡連成，並據簡連成到庭為相同證
    述(見本院卷一第346-353頁)，惟此為原告所否認，本院審
    酌簡連成與原告為父子關係，縱系爭不動產購買之款項係由
    簡連成所出資，是否即可認為簡連成與原告間確屬借名登記
    關係，並非無疑(簡連成對原告所提起之借名登記相關訴訟
    ，尚在本院另案審理中)。況兩造間既有前揭委任契約存在
    ，依約被告自應將所收取之系爭款項交付與原告，尚與原告
    是否僅為借名登記之所有權人無涉，今被告既未依委任契約
    之法律關係將系爭款項給付與原告，則原告依據委任契約之
    法律關係，請求被告給付系爭款項即屬有據，原告請求本件
    停止審判、調閱本院110年度重訴字第185號民事案卷、傳喚
    訴外人王寶玲等，本院因認均無必要，附此敘明。
(三)原告就本件請求已因本票裁定之強制執行而受清償10,306元
    ，有臺灣臺北地方法院函(見本院卷二第173頁)在卷可稽，
    且為二造所不爭執(見本院卷二第177-178頁)，則扣除10,30
    6元後，原告請求被告給付9,552,787元部分，核屬有據，逾
    此部分之請求則屬無據。
五、綜上，原告依委任之法律關係，請求被告給付9,552,787元
    ，及自起訴繕狀送達翌日即110年1月31日起(送達證書見本
    院卷一第237頁)至清償日止，按週年利率5％計算之利息，為
    有理由，應予准許；逾此範圍之請求，為無理由，應予駁回
    。
六、二造均陳明願供擔保，聲請宣告假執行及免為假執行，就原
    告勝訴部分，核無不合，爰分別酌定相當擔保金額准許之。
    至原告敗訴部分，其假執行之聲請即失所附麗，應併予駁回
    。
七、本件事證已臻明確，兩造其餘之攻擊防禦方法及所提之證據
    ，經本院審酌後，認與判決結果不生影響，爰毋庸一一論述
    。又本院審酌原告敗訴部分係因於起訴後受清償所致，因認
    本件訴訟費用應全部由被告負擔，均併此敘明。
八、訴訟費用負擔之依據：民事訴訟法第79條、第81條。
中　　華　　民　　國　　111 　年　　3 　　月　　11　　日
                  民事第二庭    法  官  江奇峰
以上正本係照原本作成。
如對本判決上訴，須於判決送達後20日內向本院提出上訴狀。如
委任律師提起上訴者，應一併繳納上訴審裁判費。
中　　華　　民　　國　　111 　年　　3 　　月　　14　　日
                                書記官  黃雅慧